【裁判字號】    97,抗,24
【裁判日期】    970220
【裁判案由】    拍賣抵押物
【裁判全文】
臺灣桃園地方法院民事判決                97年度抗字第24號
抗  告  人  乙○○即被繼承人.
抗  告  人  丁○○即被繼承人.
抗  告  人  丙○○即被繼承人.
相  對  人  甲○○
上列當事人間聲請拍賣抵押物事件，抗告人對於中華民國96年12
月28日本院96年度拍字第2673號民事裁定提起抗告，本院裁定如
下：
    主  文
抗告駁回。
抗告費用新台幣壹仟元由抗告人連帶負擔。
    理  由
一、按扺押權人於債權已屆清償期而未清償者，得聲請法院拍賣
    抵押物，就其賣得價金而受清償，民法第873條第1項定有明
    文。復按聲請拍賣抵押物，係屬非訟事件，只須其抵押權已
    經依法登記，並依登記之清償期業已屆滿而未受清償時，法
    院即應為許可拍賣之裁定。蓋法院所為准駁之裁定，無確定
    實體法上法律關係存否之性質，於債權及抵押權之存否無既
    判力，故聲請人所提之他項權利證明書及土地登記簿謄本等
    文件，如可證明其抵押權已經依法登記，且債權已屆清償期
    而未受清償，法院即為准許拍賣抵押物之裁定，至對於此項
    法律關係有爭執之人，自得提起確認訴訟以資救濟，不得僅
    以抗告程序聲明其爭執，並據為廢棄拍賣抵押物裁定之理由
    ，此有最高法院94年度台抗字第270號裁判意旨參照。
二、本件相對人主張：抗告人之被繼承人鄭阿信於民國86年1 月
    14日以附表所示之土地（以下簡稱為系爭土地）向相對人借
    款並設定最高限額新台幣（下同）32,500,000元之抵押權，
    依法登記在案。嗣後被繼承人鄭阿信於96年4 月30日死亡，
    系爭土地依法由抗告人繼承，雖抗告人於96年7 月31日經台
    灣士林地方法院家事法庭准予限定繼承在案，惟抗告人之繼
    承人地位並未受影響，茲被繼承人鄭阿信對相對人負債25,0
    00,000元，已屆清償期而未為清償，為此聲請准予拍賣抵押
    物，並提出他項權利證明書、土地及建物登記第二類謄本、
    抵押權設定契約書、本票、台灣士林地方法院家事法庭96年
    11月21日士院鎮家親96年度繼字第942 號函文等件為證。
三、抗告人則抗辯：本件系爭土地抵押權設定契約書約定：「本
    件抵押權登記之擔保範圍，包括義務人債務人對債權人現在
    （包括現在及過去所負現在尚未清償）將來所負之借款、票
    據、保證、損害賠償等以及其他一切債務在內」，顯見本件
    最高限額抵押權並無從屬之特定法律關係存在，而為所謂之
    「概括最高限額抵押權」，應屬無效，不生物權效力；又雖
    相對人提出被繼承人鄭阿信為發票人之2500萬元本票為證，
    但相對人並未提出交付2500萬元之事實，不足以證明被繼承
    人鄭阿信與相對人間有消費借貸之法律關係存在，且相對人
    亦未舉證證明系爭土地抵押權所擔保範圍亦包括該2500萬元
    本票債務等情；末相對人所主張之本票債權已於90年7 月17
    日罹於時效，相對人未於時效完成後五年間實行抵押權，該
    本票債權非屬本件最高限額抵押權擔保之範圍云云。經查：
    本件抗告人所主張系爭最高限額抵押權無物權效力、以及相
    對人並未證明交付2500萬元消費借款給被繼承人鄭阿信不足
    以證明消費借貸契約存在或為系爭最高限額抵押權擔保範圍
    內，並系爭最高限額抵押權所擔保之票據債權已罹於時效等
    情，分屬對於物權效力及擔保物權所擔保債權之實體法律關
    係存在與否有所爭執。諸首揭判決意旨，抗告人應另循提起
    民事確認之訴或其他訴訟程序救濟之，非以非訟抗告程序爭
    執之。經查：本件相對人所提之他項權利證明書及土地登記
    簿謄本等文件，已經證明系爭抵押權已經依法登記，且債權
    已屆清償期而未受清償，原審法院爰依非訟事件法為准許拍
    賣抵押物之裁定，並無違誤。是抗告意旨指摘原裁定不當，
    求予廢棄，為無理由，應予駁回。
四、據上論結，本件抗告為無理由，依非訟事件法第46條、第21
    條第2 項、民事訴訟法第495 條之1 第1 項、第449 條第1
    項、第85條第2 項，裁定如主文。
中    華    民    國    97    年    2     月    20    日
                  民事第一庭審判長法官  郭琇玲
                            法      官  林哲賢
                            法      官  田玉芬
以上正本係照原本作成
本裁定除以適用法規顯有錯誤為理由，並經本院許可外，不得再
抗告。如提起再抗告，應於收受後10日內，向本院提出再抗告狀
，並繳納再抗告費新台幣1,000元。
中    華    民    國    97    年    2     月    21    日
                            書  記  官  李麗娟
附表：
    不動產地號：桃園縣龜山鄉○○○段大菁坑小段162 地號土
    地、所有權全部。


司法院資訊處製作；財團法人民間司法改革基金會備份。
